臺灣臺北地方法院刑事判決　　　　　　　　　　　　　　九十一年度訴字第三四號
　　公　訴　人　臺灣臺北地方法院檢察署檢察官
　　被　　　告　甲○○
右列被告因妨害自由等案件，經檢察官提起公訴（九十年度偵字第七五五四號），本
院判決如左：
    主  文
甲○○無罪。
    理  由
一、公訴意旨略以：被告甲○○因於民國九十年初與他人發生車禍糾紛，迭次商求友
    人丙○○出面代為排解而遭拒，為誘使丙○○出面，於同年三月二十日上午十一
    時許，駕駛車號ＡＶ—六八二０號自小客車尾隨乙○○至臺北市○○路、錦州街
    口，強拉乙○○至該自小客車後座，因恐乙○○掙扎，又持摻有安眠藥之針筒，
    強力注射於乙○○之左手臂，致乙○○頓失知覺，以剝奪乙○○之行動自由，再
    於同日下午四時許，以電話邀約丙○○至台北縣新莊市○○路可可釣蝦場對面之
    停車場見面，未久，甲○○發現乙○○隨身皮包中有新台幣（下同）一萬元，竟
    另起犯意，意圖為自己不法所有，竊取該一萬元得手。嗣丙○○於同日下午七時
    二十分許到達該停車場，見乙○○手臂反綁且不省人事，因覺事態嚴重，遂報警
    處理，始獲上情，因認被告涉犯刑法第三百零二條之妨害自由罪嫌及第三百二十
    條第一項之竊盜罪嫌。
二、按犯罪事實應依證據認定之，無證據不得推定其犯罪事實；不能證明被告犯罪者
    ，應諭知無罪之判決，刑事訴訟法第一百五十四條第一項、第三百零一條第一項
    分別定有明文。又刑事訴訟法上所謂認定犯罪事實之證據，係指足以認定被告確
    有犯罪行為之積極證據而言；告訴人之告訴，係以使被告受刑事訴追為目的，故
    其陳述是否與事實相符，仍應調查其他證據以資審認（最高法院二十九年上字第
    三一○五號判例、五十二年臺上字第一三００號判例參照）。而所謂「積極證據
    足以為不利被告事實之認定」係指據為訴訟上證明之全盤證據資料，在客觀上以
    達於通常一般之人均不致於有所懷疑，而得確信被告確曾犯罪之程度，若未達到
    此一程度，而有合理懷疑之存在時，即無從為有罪之認定（最高法院七十六年台
    上字第四九八六號判例）。
三、本件公訴人認被告涉有右揭妨害自由及竊盜犯行，無非以告訴人乙○○之指訴及
    ，證人丙○○之證詞及被告親筆之聲明書一紙為主要論據。然訊之被告則堅決否
    認前開犯行，辯稱：並沒有強拉告訴人乙○○上車，是乙○○自編自導自演，要
    試驗男友丙○○對伊之心意等語置辯。
四、本院查：
甲、妨害自由罪嫌部分：
  (一)告訴人乙○○經本院合法傳、拘，均未到庭。其於警詢中指稱，被告係使用伊出
    借予被告之車號ＡＶ—六二○自用小客車，此經被告坦承無訛，並陳稱係接送告
    訴人上下班之用，故告訴人係自行將車輛借予被告使用。告訴人於九十年九月二
    十八日偵查中指稱：遭被告甲○○限制自由約十次左右，有時被告是要借錢，有
    時是要透過伊請男友丙○○不要毆打他。最後一次（即九十年三月二十日）是坐
    計程車去松江路，不知為何被告尾隨在後，後來伊下車走路，被告就拉伊上車，
    雙方發生拉扯，之後就昏迷，昏迷時感覺手臂有些刺痛，並沒有說拉伊上車之目
    的云云。告訴人復於九十年十二月五日偵查中指稱：一共十幾次，但詳細時間、
    地址已不記得；最後一次在九十年三月二十日當天被告強拉伊上車，此時左手手
    背感覺被扎，之後就不醒人事，醒來後發現還在車上，半躺在車子後座，手腳沒
    被綁，口也沒貼膠帶。（檢察官問：三人之間到底是何關係？）三人熟識。因為
    在九十年一月初，被告因與人車禍糾紛，希望鄭能代為出面協商，有時強拉伊去
    找鄭．．．．．．因為被告常向伊借錢，又知伊當天要去公司銷帳，身上有帶錢
    ，被告拉伊上車後，也是直接找鄭．．．．．．雖然不願意，但看在朋友份上，
    也沒極力反抗，才造成他的誤會，不想追究他的責任等語。告訴人就被告為何拉
    伊上車之動機，究竟係債務問題，或是要求丙○○出面協助車禍糾紛，前後所述
    已有不符。且告訴人若果真已遭被告限制自由多次，則告訴人為何仍願意將自小
    客車商借被告使用，並仍由被告接送上下班，實非無疑。
  (二)證人丙○○則於本院調查中證稱三次（含九十年三月二十日當天）見到乙○○都
    是昏睡在後座，雙手被黑色膠帶綑綁，嘴巴並用膠帶貼住一節，與告訴人前揭所
    述並未被綁之情節並不相符。證人復於本院審理中證稱：記得告訴人被綁有七次
    ，比較有印象的是三次，第一次是要求幫忙排解計程車糾紛，其他被告都只是通
    知綁了告訴人，怕告訴人有危險所以才到場……且被告經常借錢，都是借小錢，
    也並沒有要求被告還錢，被告若是以這個原因綁告訴人也很奇怪等語。則被告若
    確係請求證人排解車禍糾紛，尚無綑綁他人、限制第三人行動自由以請求對方出
    面之必要。又被告若係欲還錢予證人，則被告身為債務人，為了數千元而限制第
    三人自由以還錢，更與常情不符。
  (三)被告雖於偵查中自稱有注射安眠藥劑至告訴人左手背云云，然卷內尚無告訴人遭
    到藥物注射之積極證據，現場亦無注射針筒扣案，告訴人坦承僅係聽聞被告所言
    ，並無親眼見聞，證人並於本院審理中證稱：並沒有實際上去碰到乙○○，問被
    告為何又綁告訴人，然後就去車上拿告訴人之手機報警，這時告訴人已經清醒等
    語，則告訴人是否確實遭注射藥劑而昏迷於後座，顯有疑義。被告復於本院中堅
    詞否認有何對告訴人注射之行為，故不得單獨以被告此部分之自白為唯一之證據
    。
  (四)觀之公訴人所舉之被告親筆所寫證明書，係於九十年三月七日上午十點在台北縣
    板橋市區○路金島旅館內所寫，業經丙○○證述無誤，則該證明書既係在公訴人
    起訴之本件犯罪事實發生前所寫，本院無從採之為對被告不利之證據。又告訴人
    若果真多次遭被告限制自由，徵諸一般人之經驗法則，當有所戒心，豈會一而再
    、再而三遭同一人以相同手法限制自由，則被告辯稱係與告訴人串通，目的係要
    測試證人對告訴人之感情等語，實較為可採，又證人於九十年三月二十日電話報
    警後，被告始終均留在現場，被告若確有妨害自由之犯行，當無續留原地共同等
    待警察前往處理之可能。
  (五)綜上所述，本件被告是否確有對告訴人妨害自由之犯意，實非無疑。被告於本院
    中辯稱告訴人自行綑綁手腳云云，雖亦與常情不合，顯有瑕疵，然本件既有如上
    所述之合理懷疑，實難認於訴訟上之證明已達於高度之蓋然性，故本院自無從逕
    為對被告不利之認定。
  (六)本件檢察官起訴之妨害自由部分，不能證明被告犯罪，則公訴人於本院審理中追
    加被告基於概括之犯意，先於九十年二月底某日下午三時許，強拉乙○○上車後
    ，將其雙手用黑色膠帶綑綁，嘴巴用膠帶貼住後，載至台北縣新莊市○○路可可
    釣蝦場空地將其綁在車內，剝奪黃女行動自由，又於三月七日後之某日下午二時
    許，以同樣手法將乙○○手腳反綁在其所駕駛之白色汽車後座載至台北縣八里鄉
    廖添丁廟前，妨害黃女自由，而與起訴部分之犯罪事實有連續犯之裁判上一罪關
    係等情，本院自無從審酌，併此敘明。
乙、竊盜罪嫌部分：
    被告雖於偵查中自白有拿告訴人一萬元，復於本院審理中均堅詞否認有何竊盜之
    犯行。告訴人雖於警詢中，指稱有現金一萬多元損失。嗣於九十年十二月五日偵
    查中又指稱，不能確定錢是被告拿的等語，且卷內並無任何失竊現金扣案可資證
    明。且被告電話聯絡證人到場後，均無離開原地，則被告是否有足夠時間如警詢
    中所述，當日已將竊得之金額全部打電動花費殆盡，顯有疑義，且無其他補強證
    據，此部分亦無從證明被告確有竊盜之犯行。
五、綜上所論，本件公訴人所舉事證尚不足以證明被告犯有妨害自由及竊盜罪嫌，本
    院依職權調查結果，亦無其他積極證據足可認定被告犯有公訴人所指之犯行，基
    於「罪證有疑、利歸被告」之無罪推定法則，不能證明被告犯罪，依首揭說明，
    本院自應為無罪之諭知。
據上論斷，應依刑事訴訟法第四百五十二條、第三百零一條第一項判決如主文。
本案經檢察官葉惠燕到庭執行職務
中      華      民      國    九十一    年      七      月    二十五    日
                                      臺灣臺北地方法院刑事第十庭
                                          審判長法  官  梁耀鑌
                                                法  官  曾正龍
                                                法  官  紀文惠
右正本證明與原本無異。
如不服本判決，應於判決送達後十日內向本院提出上訴狀(應抄附繕本)。告訴人或被
害人如對於本判決不服者，應具備理由請求檢察官上訴，其上訴期間之計算係以檢察
官收受判決正本之日期為準。
                                                 書記官 林妙穗
中      華      民      國      九十一      年    七    月  二十六    日
